【裁判字號】    97,台抗,688
【裁判日期】    971106
【裁判案由】    排除侵害聲請停止訴訟程序
【裁判全文】
最高法院民事裁定              九十七年度台抗字第六八八號
抗  告  人  中央電影事業股份有限公司
法定代理人  丙○○
上列抗告人因與相對人中影股份有限公司等間請求排除侵害事件
，聲請停止訴訟程序，對於中華民國九十七年八月七日台灣高等
法院裁定（九十七年度智上字第二二號），提起抗告，本院裁定
如下：
    主  文
原裁定廢棄。
    理  由
本件抗告人原以訴外人蔡正元為法定代理人，對相對人提起排除
侵害訴訟（台灣台北地方法院九十六年度智字第五一號，下稱本
案訴訟）。訴訟進行中其法定代理人變更為丙○○，經丙○○聲
明承受訴訟，並就第一審法院對其敗訴之判決提起上訴後，相對
人以：抗告人之前股東即訴外人阿波羅投資股份有限公司（下稱
阿波羅公司）既未選任蔡正元為董事長、亦未指派其擔任抗告人
之董事，其於民國九十六年七月六日以抗告人之董事長名義召開
董事會，作成於同年月三十一日召開九十六年度第一次股東臨時
會之決議，為不合法。抗告人現任法定代理人丙○○，係由該非
法召開之股東臨時會、臨時董事會所選出，亦不合法。足見抗告
人未經合法代理，依法即不得為任何訴訟行為。嗣相對人甲○○
、乙○○已向台灣士林地方法院提起請求確認阿波羅公司與蔡正
元間董事委任關係不存在之訴，及阿波羅公司於九十五年九月十
二日股東臨時會決議不存在之訴（九十六年度訴字第二七三號、
第三一四號，下稱士林地院訴訟）；另相對人中影股份有限公司
、甲○○則向台灣台北地方法院提起請求確認抗告人於九十六年
七月三十一日召開之九十六年度第一次股東臨時會決議不存在或
撤銷該決議之訴（九十六年度訴字第六七六八號，下稱台北地院
訴訟）。該士林地院訴訟及台北地院訴訟，乃本案訴訟之先決問
題。因而依民事訴訟法第一百七十條、第一百八十二條第一項規
定，聲請裁定停止本案訴訟程序。原法院雖准相對人之聲請，裁
定停止本案訴訟程序，惟按股份有限公司之新任董事長，自其就
任後即生效力，並非經主管機關准予變更登記後，始生效力，此
觀公司法第十二條規定自明（參見本院六十八年台上字第二三三
七號判例），且董事長因故不能行使職權時，法律上亦有代理其
職權之相關規定（參見公司法第二百零八條），又股東會召集程
序或決議方法違反法令或章程而不合法，但其決議內容並未違反
法令或公司章程者，股東就該決議僅得請求撤銷之，而非謂該決
議因此為無效，此對照公司法第一百八十九條、第一百九十一條
規定即明。準此，相對人所稱抗告人之股東臨時會選任其法定代
理人丙○○之召集程序或決議方法縱不合法，於其就任後，似僅
得撤銷之，或生由其他董事代理之問題，於該決議被撤銷前，其
法定代理人之代理權並未消滅，此與民事訴訟法第一百七十條所
定法定代理權消滅應當然停止訴訟程序之情形已屬不同。況本案
排除侵害之訴訟，抗告人主張是否有理由，在於相對人有無侵害
抗告人商標專用權等權利之事實，似見抗告人之臨時股東會決議
應否撤銷，並非本案訴訟之先決問題，相對人依民事訴訟法第一
百八十二條第一項規定聲請裁定停止本案訴訟程序，是否有據，
亦非無疑。原法院未詳加研求，遽為停止本案訴訟之裁定，自非
允洽。抗告意旨，指摘原裁定不當，求予廢棄，非無理由。
據上論結，本件抗告為有理由。依民事訴訟法第四百九十二條，
裁定如主文。
中    華    民    國  九十七  年   十一   月    六    日
                      最高法院民事第三庭
                          審判長法官  蘇  茂  秋
                                法官  陳  碧  玉
                                法官  王  仁  貴
                                法官  張  宗  權
                                法官  陳  重  瑜
      本件正本證明與原本無異
                                      書  記  官
中    華    民    國  九十七  年   十一   月   十九   日
                                                      Ｑ


司法院資訊處製作；財團法人民間司法改革基金會備份。
